臺灣基隆地方法院刑事判決　　　　　　　　　　　　　　　九十三年度訴字第八號
　　公　訴　人　　臺灣基隆地方法院檢察署檢察官
　　被　　　告　　丙○○
　　選任辯護人　　詹振寧律師
右列被告因偽造文書案件，經檢察官提起公訴（九十二年度偵字第三二八五號），本
院判決如左：
    主    文
丙○○行使偽造公文書，足以生損害於公眾及他人，處有期徒刑壹年貳月。緩刑貳年
。
本案「雇主申請聘僱家庭外籍監護工用診斷証明書」及附件之「巴氏量表」上偽造之
臺北醫院關防印文貳枚、院長黃焜璋簽名章印文壹枚及醫師丁○○職章印文貳拾肆枚
均沒收。
    事    實
一、丙○○係張樹木之女，因其父原申請外籍監護工即將屆期，且行政院勞工委員會
    （以下簡稱勞委會）對申請外籍監護工條件有所更易，致其父原病症無法再行申
    請，於其母張林麗卿自他處得知甲○○ (自稱李特助，另案於高院審理中）為人
    代辦『雇主申請聘僱家庭外籍監護工用診斷証明書』，先本於即使取得為偽造亦
    可之不確定故意，與甲○○以電話聯繫後，於民國九十一年十月七日陪同其父至
    行政院衛生署臺北醫院（以下簡稱臺北醫院）門口，將其父及其父之相關資料交
    付予自稱甲○○友人之不詳姓名陳姓成年男子，由該不詳姓名陳姓成年男子陪同
    其父入家醫科丁○○醫師診療室就診，以便取得就診資料，嗣甲○○及同夥簡嘉
    祐（嗣改名戊○○，另案於高院審理中）等人，並以偽造之臺北醫院關防、院長
    黃焜璋簽名章及醫師丁○○職章，蓋用於「雇主申請聘僱家庭外籍監護工用診斷
    証明書」及附件之「巴氏量表」上，偽造該診斷証明之公文書，再由甲○○依謝
    愫讌之指示將正本寄交前為謝樹木辦理外籍監護工申請之信恆人力仲介有限公司
    （以下簡稱信恆公司），並將影本寄予謝愫讌。信恆公司不知情之乙○○於接獲
    前開診斷証明書後，旋與謝愫讌連繫，謝愫讌依該診斷証明記載之病名即明知前
    開診斷証明係不實之証明，竟仍將其父
    表，送交乙○○，由信恆公司於九十一年十一月一日提予勞委會辦理申請僱用外
    醫院及勞委會對外籍監護工管理之正確性。
二、案經行政院勞工委員會函請台灣基隆地方法院檢察署檢察官偵查起訴。
    理　　由
一、本案經訊被告丙○○固坦承申辦前已知勞委會對申請外籍監護工條件有所更易，
    致其父原病症已無法再行申請，嗣即委由甲○○ (自稱李特助)代辦診斷証明書
    及偕其父至臺北醫院就診，並係將其父交由一自稱甲○○友人之不詳姓名陳姓成
    年男子陪同其父入診療室就診，其在外等候，其父親亦確未做何體檢，經被告知
    一週後即可取得診斷証明書，嗣取得後即委由原代辦之信恆公司提出申請等情不
    諱，然矢口否認其知前開診斷証明書係偽造云云。
二、經查，本件臺北醫院之『雇主申請聘僱家庭外籍監護工用診斷証明書』及所附『
    巴氏量表』確係偽造，業經該院九十一年十二月十二日北醫歷字第七六五０號說
    明函一件在卷可稽，並經法務部調查局鑑定其上關防、院長及醫師職章均係偽造
    ，亦有該局鑑定通知書一件在卷足憑。而本案被告父親張樹木係因原外籍監護工
    屆期，而為再次申請，被告並自承已自醫師處得知勞委會對該申請條件有所更易
    ，變嚴格，致其父原病症已無法再行申請（參見九十二年偵字第五七０卷第十九
    頁反面第七至九行）。而原為被告父親辦理仲介之信恆公司乙○○亦証陳：這一
    行有從頭至尾都代辦，包括開診斷証明書，但因屬違法，其公司不幫客人代開診
    斷証明，本案之診斷証明係僱主提供（參見本院九十三年二月廿三日審判筆錄第
    八、九頁）。而証人甲○○則証陳：其為一仲介公司跑業務，開立診斷証明書，
    後來風聲傳出去，就有全省的人找其開診斷証明書，客戶打電話即希望幫忙辦診
    斷明書，信恆公司亦為其客戶之一，有客戶找信恆，信恆會轉介給我，叫客戶打
    電話給我及本件係其代辦之診斷証明書無誤（參見本院九十三年五月卅一日第六
    至八頁）。是被告前既曾委託信恆代辦仲介外勞，並辦妥引入外勞，嗣經得知已
    無法再行申請，並另覓專辦診斷証明之人，且偕同其父至醫院就診時，復未做何
    體檢，即可取得診斷証明，再將診斷証明交付原仲介代辦申請，如非知該診斷証
    明係非法，又何須大費周章，另耗費申辦，且取得方式與常情不符，亦不在意。
    參以，被告自承事前亦懷疑該診斷証明書之合法性，並應允於外勞進來後給代為
    辦理診斷証明之甲○○包紅包，在在顯示其對診斷証明之非法性原已有相當程度
    之認識。
三、再查，本案被告自承「對其父親身體狀況多少有些了解」（九十二年偵五七０卷
    第八十八頁第一行訊問筆錄），其父張樹木亦証陳：當天「醫生問我什麼病，我
    指著腳，還有指著腰給他看，後來醫生跟我說關節老化，後來醫生開藥：：：」
    （同上卷第二十六頁反面第八至十行訊問筆錄），核與卷附張樹木平日於基隆、
    新光、榮總就診之體檢、病歷資料，其有腳部受傷及腰間盤突出症之病症相符，
    然所有病歷資料均無心臟病或高血壓之病症紀錄，而被告自承本件偽造之診斷証
    明書，「其於交付仲介之前有看過」（同上卷第八十七頁反面第八至十一行訊問
    筆錄），則其上記載其父「１、冠狀血管心臟病２、類風濕性關節炎３、高血壓
    」等與其父健康狀況不符之病症，即已明知該診斷証明是假，是其仍悍然請信恆
    公司續為代辦，向勞委會提出申請而行使該診斷証明書，要難再諉為不知向勞委
    會提出所行使之診斷証明書係偽造。是被告所辯不知証明書係偽造云云，既與事
    實不符，顯係飾卸之詞要無足採。
四、核被告所為，係犯刑法第二百十六條、第二百十一條之行使偽造公文書罪。本案
    被告係交由不知情之信恆公司乙○○向勞委會提出申請而行使該偽造之公立醫院
    之診斷証明書，屬間接正犯。爰審酌本案被告之品行良好，無不良前科，本案係
    為其父申請外籍監護工而為之犯罪動機、目的、手段及以偽造診斷証明書申請，
    對勞委會管理外籍監護工及本國勞工工作權、社會治安等所生危害非輕，犯後仍
    堅稱不知情之態度，然未申辦成功等一切情狀，乃量處如主文所示之刑。惟被告
    前未曾犯罪，此有台灣高等法院被告全國前案紀錄表一件，在卷可按，本案係初
    犯，及其為父申辦外籍監護工係為照料父親之動機，暨經此偵審程序教訓，應已
    知所警惕，而無再犯之虞，本院因認所宣告之刑，以暫不執行為當，併予宣告緩
    刑二年，以啟自新。至偽造「雇主申請聘僱家庭外籍監護工用診斷証明書」及附
    件之「巴氏量表」上偽造之臺北醫院關防印文二枚、院長黃焜印璋簽名章印文一
    枚及醫師丁○○職章印文廿四枚，不問屬於犯人與否，均應依法宣告沒收之。至
    該診斷証明書，因已交付勞委會行使，雖係供犯罪所用之物，然已非屬被告所有
    ，乃不予宣告沒收，附此敘明。
五、據上論斷，應依刑事訴訟法第二百九十九條第一項前段，刑第二百十六條、第二
    百十一條、第二百十九條、第七十四條第一款，判決如主文。
本案經檢察官王亞樵到庭執行職務。
中　　　華　　　民　　　國　　九十三　　年　　　七　　　月　　二十七　　日
                                臺灣基隆地方法院刑事第四庭
                                    審判長　法　官　陳志祥
                                    　　　　法　官　王慧惠
                                        　　法  官  陳玉雲
右正本證明與原本無異。
對於本件判決如有不服，應於收受送達後十日內，向本院提出上訴書狀，上訴於臺灣
高等法院，並按他造當事人之人數附具繕本。
                                            書記官  王毓嫻
中　　　華　　　民　　　國　　九十三　　年　　　七　　　月　　二十八　　日
附錄論罪法條
中華民國刑法第二百一十六條：
行使第二百十條至第二百十五條之文書者，依偽造、變造文書或登載不實事項或使登
載不實事項之規定處斷。
中華民國刑法第二百一十一條：
偽造、變造公文書，足以生損害於公眾或他人者，處一年以上七年以下有期徒刑。
中華民國刑法第二百一十九條
偽造之印章、印文或署押，不問屬於犯人與否，沒收之。
